【裁判字號】    97,簡上,73
【裁判日期】    971231
【裁判案由】    清償借款
【裁判全文】
臺灣臺北地方法院民事判決              97年度簡上字第73號
上  訴  人
即原審被告  乙○○
被上訴人
即原審原告  臺灣土地銀行股份有限公司
法定代理人  丙○○
訴訟代理人  甲○○
上列當事人間請求清償借款事件，上訴人對於民國96年11月23日
本院臺北簡易庭96年度北簡字第45679號第一審判決提起上訴，
本院於民國97年12月18日言詞辯論終結，判決如下：
    主      文
上訴駁回。
第二審訴訟費用由上訴人負擔。
    事實及理由
一、被上訴人於原審起訴主張：上訴人於民國（下同）92年1月
    14 日與被上訴人訂立現金卡融資契約，約定憑「春嬌志明
    現金卡」，上訴人得以其在被上訴人銀行開立之無摺存款帳
    戶內（帳戶號碼000-000-00000-0），融資循環使用。嗣上
    訴人借款後因無力一次清償全部債務，另於96年1月8日向被
    上訴人申請分期償還債務，還款條件為：自96年1月起至97
    年12月止，按週年利率8.88%固定計息，先自96年1月起按月
    攤還新臺幣（下同）7,000元，最後一期按實際餘額計算，
    如有一期未能按時清償，即喪失分期償還利益，應償還全部
    債務。詎上訴人僅依協議書約定還款至96年3月19日止，即
    未再依約繳款，迭經被上訴人催討，均置之不理，尚欠124,
    916元未為清償。爰依消費借貸、協議書約定條款等法律關
    係，請求命上訴人給付被上訴人124,916元，及自96年3月20
    日起至清償日止，按週年利率8.88%計算之利息；暨自96年4
    月21日起至清償日止，逾期在6個月以內者，按約定利率10%
    ，逾期超過6個月者，按定利率20%計算之違約金。於上訴後
    本院審理中補稱：依行政院金融監督管理委員會（下稱金管
    會）頒布之「金融機構辦理現金卡業務應注意事項（下稱注
    意事項）」第22條規定，金融機構辦理現金卡業務，當期應
    繳最低付款金額超過指定繳款期限6個月未繳足者，應於該6
    個月後之3個月內，將債權餘額轉銷為呆帳；且依財團法人
    金融聯合徵信中心（下稱聯徵中心）之規定，呆帳紀錄須自
    轉銷之日起揭露5年，從而被上訴人均依法處理上訴人欠款
    事宜，並無上訴人所指作業草率等情。
二、上訴人於原審經合法通知，未於言詞辯論期日到場，核無民
    事訴訟法第386條所列各款情形，爰依被上訴人之聲請，由
    其一造辯論而為判決。嗣上訴後於本院審理中辯稱：依金管
    會頒布之注意事項規定，銀行辦理現金卡業務，有寄送帳單
    及善盡客戶服務之義務，辦卡人則有繳付卡費及利息之義務
    ，二者有對價關係，上訴人曾於繳費期間多次要求被上訴人
    補寄帳單，惟其行員均表示帳單寄送為總行權責，僅允諾會
    反應，但上訴人從未接獲任何回應，故上訴人在95年最後一
    次繳費，並告知行員如再未獲得回應，將暫停繳費。嗣於95
    年11月經催收部門陳貴氣襄理聯絡、安撫，上訴人始同意繼
    續繳付卡費，另考量上訴人單獨撫養兩個小孩，且其中一人
    患有中度自閉症，須接受特教中心之團體例行治療課程及每
    週16個個別治療程序等情，計畫以自有住宅向萬泰銀行辦理
    貸款，以繳清卡費。詎欲申辦貸款時始知被上訴人已將前開
    欠款列為呆帳，並送予聯徵中心作成信用紀錄，致上訴人不
    能以該自用住宅申辦任何貸款。上訴人從未有呆帳不良紀錄
    ，名下不動產市值高出所欠卡費數倍，絕無不繳之理由，如
    被上訴人撤銷上訴人呆帳紀錄，願意立即清償等語，資為抗
    辯。
三、原審判決上訴人全部敗訴且依職權宣告假執行，上訴人提起
    上訴，聲明為：(一)原判決廢棄。(二)上開廢棄部分，被上訴人
    在第一審之訴及假執行之聲請均駁回。被上訴人則聲明：上
    訴駁回。
四、被上訴人主張上訴人與其簽訂現金卡融資契約書、分期償還
    協議書，僅依協議書約定還款至96年3月19日止，尚積欠
    124,916元未為清償等情，為上訴人所不爭執，並據其提出
    現金卡融資契約書、分期償還協議書及客戶往來明細查詢表
    等件附卷可佐（見原審卷第6至8頁），堪信為真實。是本件
    應審究者為上訴人可否以被上訴人未補寄帳單、未就申訴事
    項給予答覆或將系爭欠款列為呆帳致上訴人債信紀錄不良等
    事由，主張拒絕清償借款？
  (一)按稱消費借貸者，謂當事人一方移轉金錢或其他代替物之所
    有權於他方，而約定他方以種類、品質、數量相同之物返還
    之契約。民法第474條第1項定有明文。是向銀行為借貸者，
    銀行僅須將兩造合意借貸之金錢移轉予借款人，即已履行其
    契約之主給付義務，至補寄繳費通知單及就消費者申訴事項
    予以答覆，均非消費借貸銀行所負之主給付義務至明，充其
    量僅為銀行之附隨義務。本件依兩造間所簽訂之現金卡融資
    契約書、分期償還協議書等文件，均未明文約定被上訴人需
    提出或補寄帳單予上訴人，或應就上訴人申訴事項給予圓滿
    答覆之契約義務，而上訴人就被上訴人有補寄帳單及答覆消
    費者申訴等主給付義務，又未舉證以實其說，是其此之抗辯
    並無可採。雖被上訴人於上訴人請求給付帳單後，未予提供
    ，亦未給予必要之答覆，致生本件糾紛，然此究難執為上訴
    人拒絕付款之正當理由。況被上訴人於提起本件訴訟時，業
    已將起訴狀連同客戶往來明細查詢表繕本送達予上訴人，此
    有原審送達證書在卷可稽，被上訴人既已於原審言詞辯論期
    日前提出對帳單等帳務資料，上訴人亦無從以被上訴人未補
    寄帳單而行使同時履行抗辯權。是上訴人以被上訴人未補寄
    帳單或未就其申訴事項給予答覆，拒絕依約履行債務，尚屬
    無據。
  (二)上訴人再以被上訴人於其同意繼續繳納本息情形下，將本件
    債務轉為呆帳，並陳報聯徵中心，處理程序草率且損害伊之
    信用而拒絕給付云云。查上訴人自95年4月起，迄於96年1月
    8日與被上訴人簽立分期償還協議書後，開始繳納分期攤還
    已發生之本金及遲延利息時，即已滯納至少8個月以上，被
    上訴人恪遵金管會頒布之法令而於95年9月27日將本件借款
    轉銷呆帳並陳報聯徵中心應屬有據，雖被上訴人並未將轉銷
    為呆帳之事告知上訴人，然上訴人既仍有逾期未繳納本息之
    情，且被上訴人之陳報既屬依規定而為，且與事實相符，尚
    難認為上訴人據此主張拒絕清償借款之抗辯為可採。
五、末按借用人應於約定期限內，返還與借用物種類、品質、數
    量相同之物，未定返還期限者，借用人得隨時返還，貸與人
    亦得定1個月以上之相當期限，催告返還，民法第478條定有
    明定。本件上訴人既積欠被上訴人如其聲明所示之款項迄未
    清償，依約自應負清償之責。從而，被上訴人依消費借貸法
    律關係，訴請上訴人如數給付，即屬正當。原審判命上訴人
    如數給付，於法並無不合。上訴意旨指摘原判決不當，求予
    廢棄改判，為無理由，應予駁回。
六、本件事證已臻明確，兩造其餘主張及舉證，經本院斟酌後，
    認均不足以影響本判決之結果，自無一一詳予論駁之必要，
    併此敘明。
七、據上論結，本件上訴為無理由。依民事訴訟法第436條之1第
    3項、第449條第1項、第463條、第78條，判決如主文。
中    華    民    國    97    年    12    月    31    日
                  民事第四庭    審判長法  官  周祖民
                                      法  官  鄧德倩
                                      法  官  張瑜鳳
以上正本與原本無異。
本件不得上訴
中    華    民    國    98    年    1     月    5     日
                                      書記官  戴伯勳


司法院資訊處製作；財團法人民間司法改革基金會備份。
